# 股权置换的会计处理

提问人：472172619 时间：2019-10-13 13:19:56
A 公司、B 公司分别持有 C 公司 65%、35%的股权，B 公司持有 D 公司60% 股权。
现在 A 公司拟用持有 65%C 公司的全部股权换取 B 公司持有的 D 公司20%股权。股权置换后，A 公司持有20%D公司股权，B公司持有40%D公司股权，D 公司持有C 公司65% 股权。A、B公司为同一控制下的企业问题：
1 、上述股权置换中A公司取得 D公司20%股权的投资成本如何确认？换出 C 公司是否需要确认投资收益？
2 、C 公司经评估增值部分是否需要交纳企业所得税？

回答人：chenyiwei
本案例就是 A 以所持有 C 的 65%股权对 D 增资，增资后 D 持有 C65%股权，A、B分别持有 D20%、40% 的股权。
该事项对 D 而言，取得 C 的 65% 股权为同一控制下合并。但对于 A 而言，并未取得对 D的控制权，对 A 而言应根据非货币性资产交换准则规定判断该项股权置换交易是否具有商业实质，据此确定是采用账面价值还是公允价值为基础进行会计核算。如果具有商业实质，则 A对 D 的股权投资按公允价值计量，并可以确认投资收益。由于 A、B、C、D 各方系同一控制下企业，在具有商业实质的前提下需关注交易作价的公允性，对不公允的交易对价部分按权益性交易原则处理。
税务处理方面，建议咨询税务专业人士意见。提示关注《关于非货币性资产投资企业所得税政策问题的通知》（财税 [2014]116号）和《关于非货币性资产投资企业所得税有关征管问题的公告》（国家税务总局公告 [2015]33号）两个文件的适用性。

提问人：13757187143 时间：2019-11-02 06:30:15
A 上市公司以全资子公司 B 和 C 的股权作为对价，购买 S 公司的 100%股权，B 公司与 C 公司 100% 股权初始投资成本 300 万元，评估价 600万元。
问：A 上市公司会计处理？
个人认为会计处理 A 公司应确认股权处置损益 300 万元，S 公司的入账价值为 600 万元。但是这种非货币性资产交易确认的损益多少只能依据评估价了吗，觉得不太谨慎。
相关准则：
企业会计准则第 7 号——非货币性资产交换（ 2019 ）
第二条 非货币性资产交换，是指企业主要以固定资产、无形资产、投资性房地产和长期股权投资等非货币性资产进行的交换。该交换不涉及或只涉及少量的货币性资产（即补价）。
第三条 本准则适用于所有非货币性资产交换，但下列各项适用其他相关会计准则：
（二）非货币性资产交换中涉及企业合并的，适用《企业会计准则第 20号——企业合并》《企业会计准则第 2 号——长期股权投资》和《企业会计准则第 33 号——合并财务报表》。
企业会计准则第 20 号——企业合并（ 2006 ）
第十一条购买方应当区别下列情况确定合并成本：
（一）一次交换交易实现的企业合并，合并成本为购买方在购买日为取得对被购买方的控制权而付出的资产、发生或承担的负债以及发行的权益性证券的公允价值。
第十二条购买方在购买日对作为企业合并对价付出的资产、发生或承担的负债应当按照公允价值计量，公允价值与其账面价值的差额，计入当期损益。
企业会计准则第 39 号——公允价值计量（ 2014 ）
第十八条企业以公允价值计量相关资产或负债，应当采用在当前情况下适用并且有足够可利用数据和其他信息支持的估值技术。企业使用估值技术的目的，是为了估计在计量日当前市场条件下，市场参与者在有序交易中出售一项资产或者转移一项负债的价格。企业以公允价值计量相关资产或负债，使用的估值技术主要包括市场法、收益法和成本法。
企业应当使用与其中一种或多种估值技术相一致的方法计量公允价值。企业使用多种估值技术计量公允价值的，应当考虑各估值结果的合理性，选取在当前情况下最能代表公允价值的金额作为公允价值。

回答人：chenyiwei
A 与 S 是否并不处于同一控制下？S 是否构成 “业务”？如果是，则应按非同一控制下合并处理，而不是非货币性资产交换。A 合并 S 的成本是放弃的 B、C两家子公司股权的公允价值。
根据股票上市规则，如果达到第 9.3条规定的需提交上市公司股东大会审议的标准，则需对标的进行审计和评估，通过评估确定其公允价值，再在等价交换的原则下确定交易条款。